臺灣臺北地方法院民事判決　　　　　　　94年度訴字第1615號
原　　　告　戊○○
　　　　　　丁○○
　　　　　　乙○○
　　　　　　丙○○○
　　　　　　辛○○
　　　　　　庚○○
　　　　　　己○○
共　　　同
訴訟代理人　彭上華律師
被　　　告　壬○○
　　　　　　癸○○
　　　　　　甲○○
共　　　同
訴訟代理人　李振林律師
上列當事人間請求返還借款事件，本院於中華民國94年10月20日
言詞辯論終結，判決如下：
    主      文
原告之訴及假執行之聲請均駁回。
訴訟費用由原告負擔。
    事實及理由
一原告起訴主張：被告之被繼承人林文雄於民國76年1月間向訴
  外人劉增寧借款新台幣（下同）300萬元，同時設定抵押權為
  擔保，其後林文雄無力清償前開借款，劉增寧遂依法聲請強制
  執行，林文雄乃求助於原告戊○○、丁○○、乙○○及原告丙○○○、辛○○、庚○○、己○○之被繼承人林天來，並於78
  年7月28日向原告等借款320萬元，供清償其對劉增寧之借款，
  由於林文雄當時因案通緝中，無法出面辦理抵押權登記，遂由
  林文雄及劉增寧將原設定之抵押權，於79年4月25日以讓與方
  式移轉登記予原告等，並約定以抵押權存續期間之末日即81年
  1月12日為到期日，已辦畢抵押權設定登記在案。系爭借款業
  已屆期，惟林文雄並未清償，嗣林文雄於93年2月25日死亡，
  被告應繼承系爭借款債務，爰依消費借貸及繼承之法律關係提
  起本件訴訟等情。並聲明：(一)被告應連帶給付原告320萬元及
  自起訴狀繕本送達翌日起至清償日止，按週年利率5%計算之利
  息。(二)願供擔保請准宣告假執行。
二被告則以：被告之被繼承人林文雄並未於78年7月28日向原告
  等借款320萬元，原告應舉證證明，又林文雄及劉增寧亦未同
  意將原設定予劉增寧之抵押權以讓與方式移轉予原告等。縱認
  林文雄確負有系爭借款債務，伊等否認原告主張有約定清償期
  為81年1月12日，原告自承於78年7月28日借款予林文雄，迄94
  年4月1日始提起本件訴訟，其請求權亦已罹於15年之消滅時效
  ，伊等得拒絕給付等語，資為抗辯。並聲明：(一)原告之訴及假
  執行之聲請均駁回。(二)如受不利判決，願供擔保請准宣告免為
  假執行。
三兩造不爭執之事實：
  被告之被繼承人林文雄於93年2月25日死亡，被告有為限定繼
  承之聲請；原告丙○○○、辛○○、庚○○、己○○之被繼承
  人林天來於91年8月7日死亡，繼承人並未聲請拋棄繼承或限定
  繼承。
四原告主張林文雄於78年7月28日向原告戊○○、丁○○、乙○○及原告丙○○○、辛○○、庚○○、己○○之被繼承人林天
  來借款320萬元，以清償其向劉增寧之借款300萬元，並將原設
  定予劉增寧供擔保之抵押權，以債權讓與為原因移轉登記予原
  告等，並約定以抵押權存續期間之末日即81年1月12日為借款
  到期日，系爭借款屆期後林文雄並未清償，林文雄死亡後被告
  應繼承系爭借款債務等語，被告則以前揭情詞置辯。按當事人
  主張有利於己之事實者，就其事實有舉證之責任。民事訴訟法
  第277條前段定有明文。又按當事人主張有金錢借貸關係存在
  ，應就其發生所須具備之特別要件即金錢之交付及借貸意思表
  示互相一致負舉證之責任。經查：
  (一)本件原告主張林文雄曾於78年7月28日向伊等借款320萬元之
    事實，雖據提出劉增寧與林文雄間抵押權設定契約書（見本
    院卷第4頁）、劉增寧出具之收據（見本院卷第10頁）、債
    權讓與書（見本院卷第11頁）、他項權利移轉契約書（見本
    院卷第12頁）為證。然查，姑不論上開私文書之真正已為被
    告所否認，且觀諸其內容，亦僅能認定劉增寧對林文雄曾有
    300萬元之債權，林文雄並以坐落台北縣新店市○○○段寶
    斗厝小段38號土地應有部分六分之一，設定300萬元之本金
    最高額抵押權以為擔保，劉增寧嗣於78年7月28日受領本院
    77年度票字第4449號本票裁定之債權額300萬元及有關訴訟
    程序、執行費用及其他賠償20萬元，復將對林文雄之債權
    300萬元及擔保該債權之抵押權讓與原告戊○○、丁○○、
    乙○○及林天來，且同意協同辦理抵押權變更登記等事實，
    不足證明林文雄曾於78年7月28日向原告戊○○、丁○○、
    乙○○及林天來借款320萬元。
  (二)再者，原告戊○○、丁○○、乙○○及林天來曾於92年8月
    25日訴請林文雄給付系爭320萬元，經本院以92年度訴字第
    4763號民事事件受理，嗣雖因兩造連續2次言詞辯論期日遲
    誤不到視為撤回起訴，惟其主張之事實為林文雄因無力清償
    於76年向劉增寧之借款300萬元，乃由原告戊○○、丁○○
    、乙○○及林天來承擔該債務，劉增寧並將債權讓與其等，
    業據本院調閱該案卷附起訴狀查核屬實，則原告於該案主張
    之事實與本件迥不相同，益見原告本件主張林文雄向其等借
    款320萬元之事實，尚非無疑。
  (三)原告既未能舉證證明原告等曾與林文雄就320萬元借貸意思
    表示互相一致，並已交付借款320萬元予林文雄，依首揭說
    明，其主張即難採信。
五從而，原告本於消費借貸及繼承之法律關係請求被告連帶給
  付320萬元及自起訴狀繕本送達翌日起算之法定遲延利息，洵
  非有據，不應准許。
六又本件事證已臻明確，兩造其餘攻擊防禦方法及所提證據，於
  本判決結果不生影響，爰不一一論述，併此敘明。
七假執行之宣告：
  原告之訴既經駁回，其假執行之聲請即失所依據，應併予駁回
  。
據上論結，原告之訴為無理由，依民事訴訟法第78條、第85條第
1項前段，判決如主文。
中　　華　　民　　國　　94　　年　　10　　月　　31　　日
                  民事第四庭法  官  劉又菁
以上為正本係照原本作成
如對本判決上訴，須於判決送達後20日內向本院提出上訴狀
中　　華　　民　　國　　94　　年　　11　　月　　2 　　日
                            書記官  楊勝欽
